【裁判字號】    98,上易,40
【裁判日期】    980415
【裁判案由】    竊盜
【裁判全文】
臺灣高等法院高雄分院刑事判決          98年度上易字第40號
上  訴  人  臺灣高雄地方法院檢察署檢察官
被      告  甲○○
上列上訴人因被告竊盜案件，不服臺灣高雄地方法院97年度易字
第1086號中華民國97年12月10日第一審判決（起訴案號：臺灣高
雄地方法院檢察署97年度偵字第3188號），提起上訴，本院判決
如下：
    主  文
上訴駁回。
    理  由
一、公訴意旨略以：被告甲○○與陳嘉賢（已死亡，業經檢察官
    為不起訴處分）共同為自己不法所有意圖，基於竊盜之犯意
    聯絡，於民國96年10月18日凌晨4 時20分許，在高雄縣旗山
    鎮○○○路65巷35號乙○○所經營之保養廠外，持客觀上對
    於人之生命、身體及安全構成威脅，可供兇器使用之扳手，
    竊取汽車電瓶器4 顆、煞車鼓1 組，得手後將上開竊得之電
    瓶器、煞車鼓搬上渠等所駕駛之自小客車上後，載往高雄縣
    旗山鎮○○街66巷18號由不知情之陳文達所經營之宏達五金
    行販售，因認被告甲○○涉犯刑法第321 條第1 項第3 款之
    攜帶兇器竊盜罪嫌云云。
二、公訴意旨認被告甲○○涉有上揭犯罪事實，無非係以：證人
    即告訴人乙○○、陳文達、陳嘉賢之證詞及監視錄影帶翻拍
    照片及被告之陳述等為其論據。
三、惟按犯罪事實，應依證據認定之，無證據不得認定犯罪事實
    ；又不能證明被告犯罪者，應諭知無罪之判決；刑事訴訟法
    第154 條第2 項、第301 條第1 項分別定有明文。次按認定
    不利於被告之證據須依積極證據，苟積極證據不足為不利於
    被告事實之認定，即應為有利被告之認定，更不必有何有利
    之證據；又犯罪事實之認定，應憑證據，如無相當之證據，
    或證據不足以證明，自不得以推測或擬制之方法，以為裁判
    之基礎；最高法院30年上字第816 號判例、40年台上字第86
    號判例可資參照。被告固於原審審理時坦承曾於97年10月18
    日上午10時與陳嘉賢一同將上開物品載往陳文達所經營之五
    金行販售，惟堅決否認有何竊盜之犯行，並辯稱：未與陳嘉
    賢一同前往竊取上開物品等語。
四、經查：
（一）本件陳嘉賢於96年10月18日凌晨4 時20分許，自行前往高
      雄縣旗山鎮○○○路65巷35號乙○○所經營之保養廠外，
      持客觀上對於人之生命、身體及安全構成威脅，可供兇器
      使用之扳手，竊取汽車電瓶器4 顆、煞車鼓1 組之事實，
      業據同案被告陳嘉賢於警詢供承在卷，並供稱: （你行竊
      時是否有其他共犯?） 只有我一人，沒有其他共犯，我於
      竊取汽車電瓶和煞車鼓得手後，就直接到甲○○家中叫門
      ，甲○○開門後我就跟他說我車上有汽車電瓶等一下陪我
      一起去賣，於上午10時許，我們2 人將4 顆汽車電瓶搬下
      車放在甲○○家中、其他6 顆汽車電瓶2 人一起前往旗山
      鎮○○街66巷前資源回收場（應為宏達五金行）販賣，販
      賣金額為新台幣（下同）3300元，其他4 顆汽車電瓶和煞
      車鼓則由我自行載運到內門鄉木柵村 (木柵資源回收場)
      販賣，販賣金額2700元等語（警卷2-3 頁），核與被告上
      開所辯: 並未與陳嘉賢共同行竊，而僅與其前往一起前往
      資源回收場（應為宏達五金行）販賣東西等語相符。另證
      人陳嘉賢復於警詢中確認監視錄影畫面中出現在案發現場
      之人為其本人等情，亦有自認之翻拍照片1 幀在卷可參（
      警卷29頁），並有現場監視錄影畫面翻拍照片4 張（偵卷
      8 至11頁）足憑，顯見證人陳嘉賢上開證述: 甲○○並未
      與其一同前往行竊等語，洵非無據。
（二）另證人即告訴人乙○○雖於偵查中及原審審理中證稱：監
      視器錄影畫面中發現有2 人，1 個爬進車下拔電瓶，另1
      個開車來載等語（偵卷7 頁、原審二卷33至35頁）。惟證
      人乙○○於警詢時陳稱：有1 名竊嫌被其裝設之監視器照
      到，且該竊嫌住在其住處附近（即指被告）云云（警卷11
      頁）；惟經原審法院勘驗卷附監視錄影光碟，該光碟畫面
      中僅出現1 人之事實，此有原審法院所製作之勘驗筆錄在
      卷可按（原審二卷第15頁），原審法院復於證人乙○○到
      庭後，再次當庭勘驗該監視錄影光碟，經其確認卷附的錄
      影光碟畫面後，則證稱: （該監視錄影光碟）沒有看到被
      告等語（原審二卷33頁反面）；復證稱：（在畫面中是否
      有看到被告？）看得比較清楚的是他（被告）的狗，狗很
      明顯…，錄影畫面並沒有拍到被告的臉，是由身高、體型
      及被告養的狗判斷，至於進入車底之人是否為被告，其頭
      髮的部分因為畫面模糊所以沒有辦法判斷等語（原審二卷
      33頁、34頁反面），足見縱令證人乙○○證述案發現場有
      2 人共同行竊屬實，惟既無法確認於案發現場，其與陳嘉
      賢共同行竊者即為被告甲○○，自難僅以被告所豢養之狗
      曾於案發當時亦在現場出現，即據以推認陳嘉賢行竊時，
      該另名共同行竊之人即為被告甲○○。況依卷附錄影畫面
      擷取之照片，被告所養的狗亦緊跟在陳嘉賢之旁（偵卷8
      頁），故由現場所翻拍照片及證人乙○○上開之證述，既
      均無法證明被告於案發當時與陳嘉賢在現場共同行竊，故
      尚難僅以證人乙○○上開無法明確指認之證詞，作為認定
      被告甲○○共同行竊之犯罪依據。
（三）又宏達五金行負責人即證人陳文達固於原審審理中證稱：
      被告當時曾與陳嘉賢前來要求收售電瓶時，兩人（即被告
      與陳嘉賢）均稱係以怪手司機為業，該電瓶係自倉庫中清
      理出來等語（原審二卷35頁面、警卷16頁）。惟證人陳文
      達之上開證詞，亦僅足以證明被告與陳嘉賢一同前往陳文
      達所經營之五金行出售失竊之贓物，惟仍難憑此消極之證
      據，即作為推論被告甲○○參與本件竊盜犯行之依據。
（四）綜上所述，公訴人所持之前開論據，均無法採為認定被告
      甲○○犯竊盜罪之證據；此外，復查無其他積極證據足資
      證明被告甲○○有何其他竊盜之犯行，被告甲○○被訴竊
      盜罪自屬不能證明。至被告甲○○是否另涉贓物罪嫌，自
      應由檢察官另行偵辦，附此敘明。
五、原審因而以不能證明被告甲○○犯竊盜罪，而為無罪之諭知
    ，核無違誤；檢察官上訴意旨，猶執前詞，指摘原判決不當
    ，為無理由，應予駁回。
六、又被告合法傳喚，無正當之理由不到庭者，得不待其陳述，
    逕行判決，刑事訴訟法第371 條定有明文。本件被告甲○○
    經本院於98年3 月19日公示送達在案（本院卷34頁），業經
    合法傳喚，惟無正當理由未到庭，爰不待其陳述，逕行判決
    ，並此敘明。
據上論斷，應依刑事訴訟法第368 條、第371條，判決如主文。
本案經檢察官姜麗儒到庭執行職務。
中    華    民    國    98    年    4     月    15    日
                  刑事第八庭    審判長法  官  洪兆隆
                                      法  官  郭玫利
                                      法  官  李政庭
以上正本證明與原本無異。
不得上訴。
中    華    民    國    98    年    4     月    15    日
                                      書記官  吳福連


司法院資訊處製作；財團法人民間司法改革基金會備份。
